臺灣臺北地方法院刑事判決　　　　　　　　　　　　九十二年度易字第一六００號
　　公　訴　人　台灣台北地方法院檢察署檢察官
　　被　　　告　乙○○
　　　　　　　　　　　　國民
右列被告因侵占案件，經檢察官提起公訴（九十二年度偵緝字第二一號），本院判決
如左：
    主  文
乙○○連續意圖為自己不法之所有，而侵占自己持有他人之物，處有期徒刑壹年肆月
。
    事  實
一、乙○○於民國（下同）八十六年四月二十三日，受甲○○（原名周玲玲）私人委
    託，為甲○○所經營位於臺北市大安區○○○路○段一七○巷五弄十四號一樓之
    「法老王髮型名店明曜分店」（下稱明曜分店）申請加入為財團法人聯合信用卡
    處理中心（下稱聯合信用卡中心）之特約商店（特約代號0000000000
    號）。惟乙○○竟未以法老王明曜分店名義與聯合信用卡中心簽約，而擅以其為
    負責人之雅仕貿易有限公司（下稱雅仕公司）名義，與聯合信用卡中心簽約，並
    約定明曜分店所請領之刷卡款，於扣除手續費後，應匯至台北銀行世貿分行00
    0000000000號乙○○之個人活期儲蓄存款帳戶。
二、嗣聯合信用卡中心於八十六年五月廿三日，將明曜分店第一筆信用卡交易所得款
    項新台幣（下同）四千五百十五元轉入台北銀行世貿分行乙○○之個人活期儲蓄
    存款帳戶後，初始乙○○尚能依照聯合信用卡中心所轉帳之金額，改以現金逐筆
    存入慶豐商業銀行儲蓄部00000000000000號甲○○之活儲帳戶內
    （亦為該店經營使用帳戶），使甲○○認為款項均有入帳，而不起疑心。詎乙○
    ○竟意圖為自己不法之所有，並基於概括之犯意，自八十六年九月四日起至十一
    月十日止，連續侵占聯合信用卡中心轉帳匯入台北銀行世貿分行乙○○帳戶之明
    曜分店所得款二萬四○六三元（九月四日）、十萬三千二百二十五元（九月十九
    日）、十萬六千零十三元（十月七日）、九萬八千二百八十七元（十月十六日）
    、七萬九千三百十三元（十一月十日）等五筆，合計金額四十一萬零九百零一元
    （起訴書誤為四十一萬零八百八十七元），將該等款項據為己有，未再轉入甲○
    ○前述帳戶內。嗣因甲○○向聯合信用卡中心及台北銀行世貿分行查詢，始得知
    上情。
三、案經甲○○訴請台灣台北地方法院檢察署檢察官偵查起訴。
    理  由
一、被告之辯解：
  (一)訊據被告坦承：被告確實以雅仕公司名義與聯合信用卡中心簽約，且言明對外名
    義為「髮老王」，並由被告於特約商店約定書親自簽名；又明曜分店及中山分店
    所請領之刷卡款，確實匯入被告個人帳戶，被告再匯款給告訴人；對於台北銀行
    世貿分行被告名義之帳戶、慶豐商業銀行儲蓄部告訴人名義之帳戶往來明細，被
    告認為均屬真實，並不爭執。
  (二)惟被告辯稱：被告與告訴人甲○○合夥經營雅仕公司，從事美容美髮事業，因此
    告訴人之簽帳金額才會匯入被告的個人帳戶及雅仕公司帳戶；被告曾於八十六年
    間出資四十萬元訂購汽車一部，並出資五萬七千七百五十元購買影印機一部，事
    後因告訴人聲稱退夥，雙方尚未結算，因此被告始未將明曜分店所得款匯入慶豐
    銀行告訴人名義之帳戶；明曜分店於八十四年間即經核准為聯合信用卡中心特約
    商店，代號為0000000000號，根本不需要再申請核准，被告亦未受告
    訴人之委託，聲請信用卡帳戶云云。
二、本院之判斷：
  (一)經查被告以雅仕公司名義與聯合信用卡中心簽約，且言明對外名義為「髮老王」
    ，並由被告於特約商店約定書親自簽名；又明曜分店及中山分店所請領之刷卡款
    ，確實匯入被告個人帳戶，被告再匯款給告訴人，業經告訴人於偵審中指述歷歷
    ，且證人洪湘晴亦於偵查中先後到庭結證稱：「我與告訴人是合夥關係，曾合作
    髮老王，忠孝店是周小姐個人獨資，我另與她合開中山店。（被告有無在髮老王
    任職？）告訴人周小姐很信任她，曾請她幫忙做帳。（被告與你們有合夥關係？
    ）沒有」（偵查卷五第一六五頁反面、一六六頁）、「（告訴人委託被告向聯合
    信用卡處理中心申請信用卡？）有。（以何家店申請信用卡？）以法老王髮型明
    曜分店。（委託時你在場？）我有在場：：委託我有聽到」（偵查卷四第十七頁
    ）、「（招牌是掛何名？）『髮老王』，但登記『法老王』」（偵查卷四第二三
    頁），並有聯合信用卡中心特約商店資料表等簽約資料、明曜分店之特約商店交
    易明細、台北銀行世貿分行被告名義之活期儲蓄存款帳戶開戶資料暨存款往來明
    細、慶豐商業銀行儲蓄部告訴人名義之活期儲蓄存款帳戶往來明細影本各一份在
    卷可稽。足證被告此部分供述，與事實相符，應屬可信。
  (二)次查被告雖辯稱：係以雅仕公司與告訴人合夥經營美容美髮事業云云，惟查被告
    無法提出任何資料足以證明雙方有合夥關係存在，亦無法說明雙方關於盈餘分配
    、出資額及支領薪資等重要事項之約定究竟如何，且經告訴人堅詞否認，是被告
    此部分所辯，並無理由，不足採信。
  (三)綜上所述，被告既受告訴人之委任，辦理明曜分店與聯合信用卡中心之簽約事宜
    ，並接受該中心所轉帳匯入之明曜分店所得款，卻未將其中部分款項四十一萬零
    九百零一元匯入告訴人之帳戶，即有為自己不法所有之意圖。是本件被告之犯罪
    事證明確，應予依法論科。
三、論罪：
    核被告所為，係犯刑法第三百三十五條第一項侵占罪。且被告先後多次犯行，時
    間緊接，所犯係犯罪構成要件相同之罪，顯係基於概括犯意為之，為連續犯，應
    以一罪論，並依法加重其刑。
四、科刑：
    爰審酌被告因貪圖不法利益，致罹刑典，犯後猶飾詞狡辯，毫無悔意，所侵占四
    十一萬餘元並未返還告訴人等一切情狀，量處如主文所示之刑，以示懲儆。
五、應適用之法律：
    刑事訴訟法第二百九十九條第一項前段，刑法第五十六條、第三百三十五條第一
    項，罰金罰鍰提高標準條例第一條前段。
本案經檢察官蕭惠菁到庭執行職務
中　　　華　　　民　　　國　　九十三　　年　　   十 　　月　　二十九　　日
                                    臺灣臺北地方法院刑事第三庭
                                        審判長法  官  劉慧芬
                                              法  官  歐陽漢菁
                                              法  官  邱  琦
右正本證明與原本無異。
如不服本判決，應於判決送達後十日內，向本院提出上訴狀。
                                              書記官  林素霜
中　　　華　　　民　　　國　　九十三　　年　　 十一 　　月　　　五　　　日
附錄本案論罪科刑法條：
刑法第三百三十五條
意圖為自己或第三人不法之所有，而侵占自己持有他人之物者，處五年以下有期徒刑
、拘役或科或併科一千元以下罰金。
前項之未遂犯罰之。
